智慧財產法院行政判決
　　　　　　　　　　　　　　　　　 99年度行專訴字第170號
　　　　　　　　　　　　　　　　 民國100年3月3日辯論終結
原　　　告　美商凹凸科技股份有限公司(O2Micro,Inc)
代　表　人　黃奕紹（Huang.
訴訟代理人　張立業律師
複代理　人　劉彥汶律師
被　　　告　經濟部智慧財產局
代　表　人　王美花（局長）住同上
訴訟代理人　黃麗逢
上列當事人間因繳費申領專利證書事件，原告不服經濟部中華民
國99年10月19日經訴字第09906064280 號訴願決定，提起行政訴
訟，本院判決如下：
    主  文
原告之訴駁回。
訴訟費用由原告負擔。
    事實及理由
一、事實概要：緣原告前於民國95年12月19日以「低通濾波器」
    （嗣修正名稱為「無連接線之電氣設備、濾波方法及濾波器
    」）向被告申請發明專利，並聲明以西元2005年12月16日申
    請之美國第60/751,625號專利案及西元2005年12月15日申請
    之美國第11/611,571號專利案主張優先權。經被告編為第00
    000000號審查，於99年4月7日以（99）智專二(四)04063字第0
    9920225580號專利核准審定書准予專利，並於審定書中敘明
    「依專利法第51條第1項規定，本案應俟申請人於本審定書
    送達後3個月內，繳納證書費及第1年年費（檢附專利證書申
    請書），始予公告，並自公告之日起給予發明專利權；屆期
    未繳費者不予公告，其專利權自始不存在」等語。嗣原告於
    99年7月13日向被告繳納前揭規費，同時申領專利證書。案
    經被告核認其繳納規費已逾專利法第51條第1項所定期限，
    本案專利權自始不存在，於99年7月28日以（99）智專一(一)
    13008字第09941382660號函為其申領專利證書歉難受理之處
    分。原告不服，提起訴願，經經濟部99年10月19日經訴字第
    09906064280號決定駁回，遂向本院提起行政訴訟。
二、原告之主張：
  (一)原告已依據專利法所定其間繳納證書費及第1年年費，並無
    遲誤情事，原處分略以：審定書係於99年4月12日送達，故
    原告於99年7月13繳納相關費用，已然延誤專利法第51條第1
    項所定期間云云。惟查：依據原告代理人收文紀錄載為「AP
    R 13,2010」（亦即99年4月13日），依據專利法第20條關於
    期間計算之規定，期間末日應為99年7月13日。是以，原告
    於7月13日繳納相關規費，於法並無違誤。
  (二)按「凡申請人為有關專利之申請及其他程序，延誤法定或指
    定期間或不依限納費者，應不受理。但延誤指定期間或不依
    限納費在處分前補正者，仍應受理」，專利法第17條第1項
    訂有明文。觀諸專利法第51條第1項之用語，未如民事訴訟
    法第440條冠以「不變期間」字樣。我國專利法兼有實體法
    及程序法之規定，雖依「先程序後實體」原則，合於法定程
    序者，始為進入實體審查之階段。惟對於不符合法定程序要
    件之情形者，除屬於法定不能補正之事項外，被告機關應盡
    量給予申請人補正之機會，於補正後仍不符合法令規定者，
    始為不受理之處分。學者楊崇森就專利法第51條第1項期間
    性質，亦認定為「指定期問」其中一種情形，此參其著作「
    專利法理論與應用」關於「指定期間之種類」論述自明，是
    以專利法第51條第1項之期間應屬於第17條第1項但書「指定
    期間」，故申請人如未依專利法第51條第1項中「應於審定
    書送達後三個月內，繳納證書費及第一年年費後，始予公告
    」時，亦屬第17條第1項但書所稱「不依限納費者」情形，
    在被告機關尚未為不受理處分前，原告應得隨時繳納證書費
    及第1年年費。準此，原告既已於被告機關做出不受理裁定
    前，補正該項行為（繳納證書費用及第1年年費），被告機
    關嗣後始為不受理處分，適用法令顯有錯誤。綜上所陳，原
    處分及訴願決定認事用法顯有違誤，應予以撤銷。
  (三)並聲明：1.原處分及訴願決定均撤銷。2.上開撤銷部分，被
    告機關應准予中華民國專利申請第000000000號案予以公告
    ，或為其他適法處分。3.訴訟費用由被告負擔。
三、被告辯稱：
  (一)依專利法第51條規定，申請專利之發明，經核准審定後，申
    請人應於審定書送達後3個月內，繳納證書費及第1年年費後
    ，始予公告；屆期未繳費者，不予公告，其專利權自始不存
    在。查法律規定訴訟關係人應某種特定行為之一定時期，不
    許延展、縮短或因期間屆滿即生失權效果者，均屬法定不變
    期間，即便條文文字未冠以「不變」字樣，然依其規定期間
    之性質有上述不變期間之特性者，仍不失為不變期間。前揭
    專利法第51條第1項後段業已明定「屆期未繳費者，不予公
    告」，其法律效果係「專利權自始不存在」，故該條所定3
    個月期間，應屬「法定不變期間」，自不得由主管機關依申
    請人之申請或依職權予以延展或縮短，而延誤該「法定不變
    期間」，除有同法第17條第2項回復原狀情事者外，依法專
    利權自始不存在。（臺北高等行政法院95年度訴字第02954
    號判決、最高行政法院97年裁字第00077號裁定及第00569號
    裁定參照）
  (二)經查本案業經被告於99年4月7日以(99)智專二(四)04063字第0
    9920225580號核准審定書審定「應予專利」，依送達證書所
    載，該審定書於99年4月12日送達，簽收人為與原告之代理
    人「張立業」同址之「凹凸電子股份有限公司」之職員「李
    佳穎」，足證本案已於99年4月12日合法送達，依首揭規定
    ，原告應於99年7月12日前繳費領證，惟原告遲於99年7月13
    日始繳納證書費及第1年年費，依專利法第51條第1項規定，
    本案因未依限繳費，專利權自始不存在，故被告所為繳費領
    證歉難受理之處分，洵無違誤。
  (三)並聲明：1.原告之訴駁回；2.訴訟費用由原告負擔。
四、本院得心證之理由：
  (一)本件第95147566號「無連接線之電氣設備、濾波方法及濾波
    器」發明專利申請案，前經被告於99年4月7日以（99）智專
    二(四)04063字第09920225580號專利核准審定書准予專利，並
    於審定書載明：「依專法第51條第1項規定，本案應俟申請
    人於本審定書送達後3個月內，繳納證書費及第1年年費，始
    予公告，並自公告之日起給予發明專利權；屆期未繳費者不
    予公告，其專利權自始不存在。」等語，且該審定書已於99
    年4月12日送達予原告之代理人張立業，此有前揭核准審定
    書及其送達證書附原處分卷可稽，是依專利法第51條第1項
    規定，原告至遲應於99年7月12日前繳費，惟原告遲至99年7
    月13日始向被告繳費申領證書，已逾前述應繳費之法定期間
    ，依專利法第51條第1項之規定，其專利權自始不存在，被
    告自無從受理其繳費領證之申請。
　(二)原告雖主張專利法第51條第1項規定之期間係屬「指定期間
    」，而依同法第17條第1項但書規定「延誤指定期間或不依
    限納費在處分前補正者，仍應受理」，故被告應受理原告之
    補正行為云云。惟按「申請專利之發明，經核准審定後，申
    請人應於審定書送達後3 個月內，繳納證書費及第1 年年費
    後，始予公告；屆期未繳費者，不予公告，其專利權自始不
    存在。」為專利法第51條第1 項所規定。申請人若未於上開
    法定期間內繳納證書費及第1 年年費，法律已明定其專利權
    自始不存在，則該繳納證書費及第1 年年費之期間，自不得
    由主管機關依申請人之申請或依職權予以延展或縮短，核其
    期間之性質與訴訟法上所稱之不變期間相當（最高行政法院
    97年度裁字第569 號裁定參照），是原告主張依專利法第17
    條第1 項但書規定，被告應受理原告補正行為乙節，容有誤
    解，自不足採
五、綜上所述，原處分以原告未依限繳納專利證書費及第1年年
    費，依專利法第51條第1項規定，本件專利權自始不存在，
    所為本件申領專利證書歉難受理之處分，於法並無不合，訴
    願決定予以維持，亦無違誤，原告徒執前詞，訴請撤銷訴願
    決定及原處分，核無理由，應予駁回。
六、兩造其餘攻擊防禦方法均與本件判決結果不生影響，故不逐
    一論述，併此敘明。
據上論結，本件原告之訴為無理由，爰依行政訴訟法第98條第1
項前段，判決如主文。
中　　華　　民　　國　　100　 年　　3　　 月　　17　　日
                    智慧財產法院第一庭
                          審判長法　官  李得灶
 　　         　　　　　　　　　法　官　王俊雄
     　　　　　　　　           法　官  林欣蓉
上為正本係照原本作成。
如不服本判決，應於送達後20日內向本院提出上訴狀並表明上訴
理由，如於本判決宣示後送達前提起上訴者，應於判決送達後20
日內補提上訴理由書（須按他造人數附繕本）。
中　　華　　民　　國　　100　 年　　3　　 月　　17　　日
      　        　　　　　　　　書記官  周其祥
